臺灣高等法院刑事判決　　　　　　　96年度交上易字第293號
上　訴　人
即　被　告　丙○○
輔　佐　人　丁○○
上列上訴人因過失傷害案件，不服台灣桃園地方法院九十六年度
交易字第三七號，中華民國九十六年七月十七日第一審判決（起
訴案號：台灣桃園地方法院檢察署九十五年度偵字第一六０五三
號），提起上訴，本院判決如下：
    主  文
上訴駁回。
    事  實
一、丙○○於民國九十五年六月十九日上午，駕駛車牌Ｒ六—二
    二八三號自小客車，沿桃園縣平鎮市○○路由北往南方向行
    駛，於同日上午十時十七分許，行經環南路與金陵路之有號
    誌交岔路口處，本應注意行經有號誌之交岔路口，其轉彎應
    遵守燈光號誌之指示，遇紅燈應停止於停止線後，並依車道
    連貫暫停，而依當時天候晴，日間有自然光，柏油路面狀況
    為乾燥、無缺陷，且無障礙物，視距良好，並無不能注意之
    情事，竟疏未注意其行進方向之號誌為紅燈，而貿然闖紅燈
    ，左轉至金陵路，適有乙○○騎乘車牌ＡＯＶ—四六九號重
    型機車，搭載其母甲○○，自金陵路停等紅燈變換綠燈後，
    甫啟動由東往西方向行駛，驚見丙○○違規左轉至金陵路，
    遂向左行駛欲閃避丙○○之車，而重心不穩，致機車向右倒
    下，乙○○、甲○○人車倒地，乙○○受有上肢多處挫傷及
    膝挫傷等傷害，甲○○則受有踝挫傷之傷害。
二、案經被害人乙○○、甲○○訴由桃園縣政府警察局平鎮分局
    報請台灣桃園地方法院檢察署檢察官偵查起訴。
    理  由
壹、程序方面：
    本件認定事實所引用之本件卷內所有卷證資料（包含人證與
    文書證據、物證等證據），並無證據證明係公務員違背法定
    程式所取得，且被告丙○○及其輔佐人丁○○於審判期日對
    本院提示之卷證均陳明沒意見等語，而卷內之文書證據，亦
    無刑事訴訟法第一百五十九條之四之顯有不可信之情況與不
    得作為證據之情形。另內政部警政署刑事警察局九十五年十
    二月十九日刑鑑字第0950169312號鑑定書，係桃園縣政府警
    察局平鎮分局囑託內政部警政署刑事警察局就被告所駕汽車
    新擦痕跡，與告訴人乙○○所騎機車之新擦痕跡是否相符，
    所為之書面意見，核其本質，雖為被告以外之人於審判外之
    書面陳述，惟被告、輔佐人及檢察官於審理時，均同意將其
    作為證據使用，且該鑑定書確與本件之事具有關聯性，而作
    成時亦無任何不適當之情況，依刑事訴訟法第一百五十九條
    之五第一項規定，堪認有證據能力。綜上，依刑事訴訟法第
    一百五十九條至一百五十九條之五之規定，本件認定事實所
    引用之各項卷證資料，均有證據能力。
貳、實體方面：
一、訊據上訴人即被告丙○○坦承在上揭時、地，駕駛汽車至路
    口，欲行左轉時，適告訴人乙○○騎乘機車，搭載另告訴人
    甲○○，為閃避其車而摔倒等情不諱，惟矢口否認有何過失
    ，辯稱：當時伊係遵行燈號，尾隨前面多輛汽車左轉，祇因
    伊車較慢，與前車間出現空隙，不料陳女見狀認有機可趁，
    闖紅燈欲行衝過，卻發現伊之車旁另有他車快速左轉，始驚
    嚇緊急煞車，導致重心不穩，自己倒地受傷，伊車既未與該
    機車相碰撞，機車上之人受傷自與伊無關云云。
二、惟查：
（一）被告如何違規左轉，造成本件車禍，迭據甲○○、乙○○
      母女在警詢、偵查及原審一致堅訴不移，並有道路交通事
      故調查報告表（一）、（二）、現場圖、照片十八張等在
      卷可徵，該二被害人受傷之情，且有醫院診斷證明書二紙
      存卷可證。
（二）本件車禍發生地點即桃園縣平鎮市○○路與金陵路口處，
      設有網狀之禁止停止區，被告車輛停放位置係在該環南路
      內側車道，車尾已過橫越環南路之斑馬線，車頭尚未進入
      網狀禁止停止區○○○○道路交通事故現場圖及現場照片
      ）；而據承辦警員曾江林證述，依陳女騎乘機車沿金陵路
      往中壢方向，行駛至上開路口時，一定會經過網狀區域，
      因為該網狀區○○○○○路之外側車道等語，又衡諸陳女
      在警詢中已供明：當時伊車道甫由紅燈轉為綠燈，旁邊的
      機車已有部分車輛起步，伊先讓其他環南路左轉至金陵路
      之車輛先行，而被告之車輛車速亦很緩慢；被害人母女復
      指稱：被告於事故發生後，向後倒退三公尺等語，要與被
      告坦承：當時伊車速很緩慢，陳女「前面有幾部車走金陵
      路」等語相符之情，如謂陳女係闖紅燈強行欲通過金陵路
      ，豈非在被告行車方向中，須先行穿過環南路之內側之左
      轉車，再行閃過環南路中間及外側之直行車？被告又謂陳
      女係煞車後慢慢倒下云云，然則地上未見任何煞車痕，且
      倘欲闖紅燈，何以非快速通行而卻「慢慢倒下來」？在在
      不符常情事理。再參以搭乘被告所駕汽車，坐於副駕駛座
      之證人秦德金供證：我當時未注意燈號，不記得我們距離
      前車多遠，陳女機車倒地後；我們汽車有無退後，我也沒
      有注意，已見其心虛推諉之情，秦某更證稱：被告有向我
      說撞倒一個老人，叫我去拉被害人起來，我說我們又沒有
      撞到她，為什麼要去拉，……我們一直停在車禍地點，人
      在車上，直到警察來叫我們出去等語，被告亦直言：確有
      在車上為警叫下之事，益見陳女機車倒下，確與被告之行
      為有關，且肇事之後，汽車上之人均茫然不知如何是好，
      被告有駕車闖紅燈左轉違規肇事之情形，不容狡展。
（三）雖陳女所騎機車右邊乘客腳踏板上方有新擦痕跡，被告所
      駕汽車之右前保險桿（即右側車燈下方）處亦有新擦痕跡
      ，警員乃採集新擦痕跡之油漆碎片，送請內政部警政署刑
      事警察局進行鑑定，業經證人即承辦員警曾江林證述在案
      ，並有照片二紙附卷可徵，鑑定結果，認機車新擦痕跡上
      之紅色油漆碎片，核與汽車上之紅色油漆不相似，此有該
      局九十五年十二月十九日刑鑑字第 0950169312 號鑑定書
      一份存卷可稽。而依物理慣性原理，乙○○所騎機車既係
      向右倒地，足見撞擊點當在左側，不可能如陳女所言係在
      機車之右後側，況其指稱機車新擦痕跡，係在右側乘客腳
      踏板之上方，此處恰屬機車之中段部位，益見不合常情事
      理。應認被告之汽車與陳女之機車，並未直接發生碰撞。
      然而即便如此，仍不能因此否定被告闖紅燈違規左轉之事
      實。
（四）按汽車行駛至交岔路口，其行進、轉彎，（除遇有交通指
      揮人員外），應遵守燈光號誌；行至有號誌之交岔路口，
      遇紅燈，應依車道連貫暫停，不得逕行插入車道間，致交
      通擁塞，妨礙其他車輛通行，道路交通安全規則第一０二
      條第一項第一款、第十一款分別定有明文。被告既領有適
      當之駕駛執照，對上開規定應知之甚詳，復依卷附之道路
      交通事故調查報告表所載，當時天候晴，日間有自然光，
      路面狀況為乾燥、無缺陷，且無障礙物，即無不能注意之
      情事，竟未遵守號誌指示，貿然闖紅燈左轉，以致陳女驚
      嚇閃避、重心不穩倒地，機車上母女均受傷，被告自有應
      注意、能注意而不注意之過失，且與被害人之受傷間，具
      有相當因果關係存在，被告否認其有過失，顯屬卸責之詞
      ，不足為採。
（五）至被告在本院具狀聲請調閱現場監視錄影帶查證一節，因
      該現場並未設置監視器，故無錄影帶可供參考，已經曾江
      林警員在原審審理時當庭供明，並有載明上情之檢察官指
      揮交辦單一份在偵查卷可憑，是其所請無從辦理，附此敘
      明。
（六）綜上所述，被告所辯各節，核屬畏罪諉卸之詞，不足採信
      ，其犯行可以認定。
三、被告行為後，刑法業經修正，與本件有關之法定刑罰金最低
    數額及易科罰金部分，比較新舊法結果，應適用較有利於被
    告之行為時舊法。核被告所為，應成立刑法第二百八十四條
    第一項前段之過失傷害罪。被告以一過失行為致二人受傷侵
    害二法益，為同種類想像競合犯，應從一重處斷。原審適用
    刑法第二條第一項、第五十五條、修正前刑法第二百八十四
    條第一項前段、第四十一條第一項前段，（漏引刑法施行法
    第一條之一），修正前罰金罰鍰提高標準條例第二條，中華
    民國九十六年罪犯減刑條例第二條第一項第三款、第七條、
    第九條之規定，並審酌被告駕駛汽車，無視燈號指示，罔顧
    其他用路人之行車安全，為貪圖己便，任意左轉，致人受傷
    ，犯後更倒退車輛，掩飾否認犯行，並不願與被害人洽談和
    解，態度惡劣，及被告之素行、智識程度等一切情狀，量處
    有期徒刑三月，減為有期徒刑一月十五日，如易科罰金，以
    銀元三百元折算一日。經核其認事用法均無不合，應予維持
    。被告猶執陳詞，否認犯罪，提起上訴，不能認為有理由，
    應予駁回。
據上論斷，應依刑事訴訟法第第三百六十八條第，判決如主文。
中　　華　　民　　國　　96　　年　　10　　月　　30　　日
                  刑事第十九庭審判長  法　官　尤豐彥
                                      法  官  魏新國
                                      法  官  洪昌宏
以上正本證明與原本無異。
不得上訴。
                                      書記官　王韻雅
中　　華　　民　　國　　96　　年　　10　　月　　30　　日
附錄本件論罪科刑法條全文：
中華民國刑法第284條
（過失傷害罪）
因過失傷害人者，處6 月以下有期徒刑、拘役或5 百元以下罰金
，致重傷者，處1 年以下有期徒刑、拘役或5 百元以下罰金。
從事業務之人，因業務上之過失傷害人者，處1 年以下有期徒刑
、拘役或1 千元以下罰金，致重傷者，處 3 年以下有期徒刑、
 拘役或 2 千元以下罰金。
